【裁判字號】    97,交抗,840
【裁判日期】    970731
【裁判案由】    聲明異議
【裁判全文】
臺灣高等法院臺中分院刑事裁定         97年度交抗字第840號
抗  告  人  交通部公路總局臺中區監理所臺中市監理站
法定代理人  鄭芳田
代  理  人  李曉琴
受  處分人  甲○○
上列抗告人因受處分人違反道路交通管理處罰條例案件，不服臺
灣臺中地方法院中華民國97年6月27日裁定（97年度交聲字第131
5號）提起抗告，本院裁定如下：
    主  文
抗告駁回。
    理  由
一、抗告意旨略以：按汽車駕駛人因違反道路交通管理處罰條例
    第35條規定受吊扣駕駛執照處分，如無當時駕駛車種之駕駛
    執照，仍應吊扣其持有其他車種之駕駛執照，主要係考量其
    違規行為對道路交通秩序之維持及道路交通安全已生較大影
    響，故吊扣其持有之駕駛執照，以限制其繼續駕車行駛道路
    之權利，係屬駕駛行為之限制，並不因所持駕駛執照種類之
    不同而有所差異。本案受處分人現領有汽車駕照為聯結車職
    業駕駛執照，於上級機關未為新函示前，抗告人謹依交通部
    相關函示，按處罰條例第35條規定裁處吊扣汽車駕駛執照12
    個月，故請撤銷原裁定，維持本站裁決吊扣受處分人甲○○
    職業大貨車駕照12個月部分。
二、原處分機關略以：受處分人甲○○於民國97年4月22日3時42
    分許，駕駛車號 7691-HP號自小客車，在臺中市○○路、市
    ○○○路口因「酒後駕車，經測酒精值為0.34mg/l」之違規
    ，而為臺中市警察局保安警察隊警員依道路交通管理處罰條
    例第35條第1項第1款規定當場舉發。該所遂於97年 4月22日
    ，裁處受處分人罰鍰新臺幣 （下同）1萬9千5百元，吊扣駕
    駛執照12個月，並施以道安講習，於法並無不合等語。
三、聲明異議意旨略以：受處分人駕駛自小客車違規，因日常以
    駕駛職業聯結車為業，若吊扣職業聯結車駕照將影響生計，
    爰聲請勿吊扣職業聯結車駕照等語。
四、按汽車駕駛人，駕駛汽車經測試檢定酒精濃度超過規定標準
    者，處新臺幣15000元以上60000元以下罰鍰，並當場移置保
    管其車輛及吊扣其駕駛執照 1年，道路交通管理處罰條例第
    35條第1項第1款定有明文。又按道路交通管理處罰條例第68
    條業於94年12月14日修正，並自95年3月1日施行，修正前之
    道路交通管理處罰條例第68條規定：「汽車駕駛人，因違反
    本條例及道路交通安全規則之規定，受【吊扣或】吊銷駕駛
    執照處分時，【吊扣或】吊銷其持有各級車類之駕駛執照。
    」，而修正後之道路交通管理處罰條例第68條規定：「汽車
    駕駛人，因違反本條例及道路交通安全規則之規定，受吊銷
    駕駛執照處分時，吊銷其持有各級車類之駕駛執照。」。查
    ，該條文修正前，其原提案修正條文為：「汽、機車駕駛人
    ，因違反本條例及道路交通安全規則之規定，受【吊扣或吊
    銷】駕駛執照處分時，【吊扣或吊銷】其違法或違規當時所
    駕駛車輛之駕駛執照。」立法理由略以：「原條文將違法或
    違規駕駛人所持有各級車類之駕駛執照一併吊扣或吊銷，失
    之過酷，影響人民工作及生活甚鉅，爰修正之」等語，是以
    其立法意旨在於違規行為對道路交通秩序之維持及道路交通
    安全已生較大之影響，故規定吊扣或吊銷其持有各級車類之
    駕駛執照，以限制其繼續駕車行駛道路之權利，其係屬駕駛
    行為之限制，並不因所持駕駛執照種類不同而有所差異。而
    最後通過之修正條文，係將道路交通管理處罰條例第68條原
    有條文中之【吊扣或】三字刪除各情，有立法院交通委員會
    94年10月 5日台立交字第0942400153號函附道路交通管理處
    罰條例第68條審查報告可參（參立法院公報第94卷第70期第
    135至138頁）。則參照上開立法理由及立法經過，依修正後
    之條文，按上開規定受【吊銷駕照】處分者，仍維持吊銷其
    持有各級車類之駕駛執照，至於，受【吊扣駕照】處分者，
    則僅【吊扣】其違法或違規當時所駕駛車輛之駕駛執照，不
    再吊扣其持有各級車類之駕駛執照，此觀之立法理由及立法
    經過至明。
五、經查，核受處分人之違規行為係發生於97年 4月22日，自應
    依現行（修正後）之道路交通管理處罰條例第68條裁處，而
    現行（修正後）道路交通管理處罰條例第68條之規定，既將
    「吊扣」等字刪除，是依前開說明，駕駛人受吊扣駕駛執照
    處分時，應不再吊扣其持有各級車類之駕駛執照，故原處分
    機關於作成吊扣駕駛執照處分時，應就行為人所應吊扣之駕
    駛執照種類予以限定，始符合依法行政原則。經查，受處分
    人為本件違規時係駕駛自小客車，此有上開舉發通知單附卷
    可憑，揆諸前開說明，其依法所受之處分應為限制其駕駛自
    小客車之權利，即吊扣其自小客車之駕駛執照，原處分機關
    未審酌及此，逕為裁罰，即難認為允當。原審認受處分人之
    異議為有理由，撤銷原處分關於「吊扣駕照12個月（指受處
    分人所領有之職業大貨車駕照）」部分，並就撤銷部分改諭
    知如原裁定主文第2項所示之處罰，於法尚無不合。又 4合1
    駕照如何「吊扣」其中一部分，當屬執行方式之問題，蓋不
    能因執行稍有困難，即置立法修正通過之條文不予遵守適用
    ，原處分機關抗告意旨未審酌新修正法律之規定，徒憑己見
    ，逕以道路交通管理處罰條例第35條第1項第1款為由，認應
    剝奪受處分人之汽車駕駛用路權，請求維持原裁決處分云云
    ，惟道路交通管理處罰條例第35條第1項第1款前段既將當場
    移置保管該汽車及吊扣其駕駛執照併列，而不稱「吊扣其各
    級車類之駕駛執照」，解釋上當係指同一等級之汽車駕駛執
    照而言，不得任意擴張解釋。是其抗告並無理由，應予駁回
    。至上開道路交通安全規則對於汽車駕駛執照之管理，因採
    取一照原則，固發生駕駛人無較低級駕駛執照可供吊扣之問
    題，然此關於駕駛執照管理所衍生之執行困難或法規漏洞，
    宜由修法解決，尚不得擴張解釋，率爾代以吊扣其所領有之
    較高級駕駛執照。
六、據上論結，應依道路交通案件處理辦法第26條，刑事訴訟法
    第412條，裁定如主文。
中    華    民    國    97    年    7     月    31    日
            刑事第八庭    審判長法  官 羅得村
                                法  官 劉榮服
                                法  官 張靜琪
上列正本證明與原本無異。
不得再抗告。
                                書記官 陳俞豪
中    華    民    國    97    年    8    月     1    日


司法院資訊處製作；財團法人民間司法改革基金會備份。
